臺灣高等法院臺南分院刑事判決
                                  111年度交上訴字第367號
上  訴  人  臺灣臺南地方檢察署檢察官
上  訴  人  
即  被  告  劉昱廷


選任辯護人  王正宏律師
上列上訴人等因被告過失致死案件，不服臺灣臺南地方法院110
年度交訴字第59號中華民國110年12月9日第一審判決（起訴案號
：臺灣臺南地方檢察署110年度調偵字第636號、第637號），提
起上訴，本院判決如下：
    主  文
原判決關於所處之刑撤銷。
劉昱廷處有期徒刑陸月，如易科罰金，以新臺幣壹仟元折算壹日
。緩刑參年。
    事實及理由
一、刑事訴訟法第348條於民國110年6月18日修正施行：「上訴
    得對於判決之一部為之。對於判決之一部上訴者，其有關係
    之部分，視為亦已上訴。但有關係之部分為無罪、免訴或不
    受理者，不在此限。上訴得明示僅就判決之刑、沒收或保安
    處分一部為之。」同日修正施行之刑事訴訟法施行法第7條
    之13規定：「中華民國110年5月31日修正通過之刑事訴訟法
    施行前，已繫屬於各級法院之案件，於施行後仍適用修正前
    刑事訴訟法第348條規定；已終結或已繫屬於各級法院而未
    終結之案件，於施行後提起再審或非常上訴者，亦同。」又
    110年6月18日刑事訴訟法第348條修正施行前已繫屬於第一
    審或第二審法院之案件，在修正施行後始因上訴而繫屬於第
    二審或第三審法院者，應適用修正後規定以定其上訴範圍（
    最高法院110年度台上大字第5375號裁定意旨參照）。經查
    ：本案於上述規定修正施行之後始繫屬於本院（見本院卷第
    3頁），上訴之效力及範圍應依修正後第348條規定。而原審
    判決後，檢察官及被告均僅就原判決量刑部分提起上訴（見
    本院卷第148頁），是本件審判範圍僅及於原判決量刑部分
    ，原判決關於犯罪事實、所犯法條及論罪部分之認定，並非
    本院審查範圍。
二、本案據以審查原判決之量刑妥適與否之原審所認定犯罪事實
    及其罪名部分：
　㈠原判決認定之犯罪事實：
　　劉昱廷於109年8月24日上午8時48分許，駕駛車牌號碼000-0
    000號租賃小客車，沿臺南市○○區○○路0段外側快車道由西往
    東方向行駛，行經該路段與往福園無名巷道之路口時，當時
    之天候、路況皆良好，原應注意汽車行進中駕駛人應注意車
    前狀況，隨時採取必要安全措施，且汽車行駛至閃光號誌之
    交岔路口，應減速慢行，作隨時停車之準備，而依當時天候
    晴，日間自然光線，該處路段為柏油路面，路面乾燥、無缺
    陷或障礙物，視距良好，客觀上並無不能注意之情形，竟疏
    於注意，未留意前方及交岔路口車輛之動態，而貿然往前行
    駛，迨見鄭惠美騎乘車牌號碼000-0000號普通重型機車，沿
    該路段慢車道同向在右行駛，欲左轉至福園無名巷道時，煞
    避已嫌不及，造成劉昱廷之租賃小客車與鄭惠美之機車碰撞
    ，致該機車倒地，致鄭惠美受有頭頸胸腹部撞挫傷等傷害，
    嗣經警據報到場處理，劉昱廷於有偵查犯罪職權之機關或公
    務員發覺前表示其為肇事人，而自首接受裁判。另鄭惠美經
    送醫後，因中樞衰竭併低血容積休克不治死亡。
　㈡原判決認定之被告所犯罪名：刑法第276條之過失致死罪。
三、上訴理由之論斷：
　㈠被告上訴意旨主張：被告肇事後已自首坦承犯行，犯後態度
    良好，並與被害人家屬達成和解，且依約履行完畢，被告雖
    有未注意車前狀況之過失，惟被害人亦違規左轉，請求審酌
    上情，給予被告得易科罰金之刑並諭知緩刑。
　㈡檢察官上訴意旨略以：被告犯後未與告訴人達成和解，未賠
    償告訴人所受損害，原審量刑實屬過輕。
　㈢關於其他刑之減輕事由：
　　被告於本件車禍肇事後，在偵查機關或有偵查犯罪職權之公
    務員尚未發覺其犯罪前，即主動向據報前來處理車禍之員警
    坦承其為肇事者，自首並接受裁判等情，有道路交通事故肇
    事人自首情形紀錄表（見相卷第31頁）附卷可按，合於自首
    之要件，爰依刑法第62條前段規定，減輕其刑。
  ㈣量刑撤銷改判之理由：
    原審就被告過失致死犯行，認罪證明確，應予論罪科刑，固
    非無據，然查：被告於上訴後，已與被害人家屬達成調解，
    被告並已依約履行賠償責任，有本院調解筆錄、郵政跨行匯
    款申請書、國泰產物保險公司保險理賠證明附卷可參（見本
    院卷第113-114、129-137、141頁），原審就此量刑基礎事
    項未及審酌，自有未洽。檢察官上訴意旨指摘原判決量刑過
    輕，雖無理由，被告上訴意旨指摘原判決量刑過重，非無理
    由，且原判決亦有前開違誤之處，自應由本院將原判決撤銷
    改判，以期適法。
  ㈤爰審酌被告並無前科，有台灣高等法院被告前案紀錄表附卷
    可參（見本院卷第69頁），其於健康管理顧問公司擔任送月
    子餐司機，而以駕車載送月子餐為業，應熟知道路交通安全
    規則與行車安全之重要性，卻疏未注意車前狀況，於行經閃
    光黃燈號誌之交岔路口時未減速慢行，以致駕車撞及騎乘普
    通重型機車未依規定左轉之被害人，導致被害人死亡，令被
    害人家屬承受莫大傷痛，所生損害實屬嚴重，惟念被告犯後
    坦承犯行，被害人就本件車禍之發生亦有未依規定左轉之過
    失，與被告同為肇事原因，且被告於本院已與被害人家屬達
    成調解，並依約給付賠償金額，已如前述，暨被告於本院自
    陳高工畢業之智識程度、未婚、目前仍擔任送月子餐司機、
    月薪新台幣24,000元、與父母同住（見本院卷第155頁）等
    一切情狀，量處如主文第2項所示之刑，並諭知易科罰金之
    折算標準。
  ㈥被告未曾因故意犯罪受有期徒刑以上刑之宣告，有其臺灣高
    等法院被告前案紀錄表在卷足參（見本院卷第69頁），因一
    時疏失致罹刑典，且被告於本院已與被害人家屬達成和解，
    並如數給付賠償金額，已如前述，足認被告經此偵審程序，
    當知警惕，應無再犯之虞。是本院審酌上情，因認所宣告之
    刑以暫不執行為適當，爰依刑法第74條第1 項第1 款規定，
    諭知宣告緩刑3年，以啟自新。
四、應適用之法條：
  ㈠刑事訴訟法第373條、第369條第1項前段、第364條、第299條
    第1項前段。
  ㈡刑法第276條、第62條前段、第41條第1項前段、第74條第1項
    第1款。
本案經檢察官莊立鈞提起公訴，檢察官陳擁文提起上訴，檢察官
蔡麗宜到庭執行職務。
中　　華　　民　　國　　111 　年　　6 　　月　　22　　日
                  刑事第七庭    審判長法  官  吳勇輝　　
                                      法  官  黃國永
                                      法  官  吳錦佳
以上正本證明與原本無異。
如不服本判決應於收受送達後20日內向本院提出上訴書狀，其未
敘述上訴理由者，並得於提起上訴後20日內向本院補提理由書（
均須按他造當事人之人數附繕本）「切勿逕送上級法院」。
　　　　　　　　　　　　　　　　　　　書記官  王杏月
中　　華　　民　　國　　111 　年　　6 　　月　　22　　日
本判決論罪科刑條文：
中華民國刑法第276條
因過失致人於死者，處5年以下有期徒刑、拘役或50萬元以下罰
金。